【裁判字號】    99,上更(一),10
【裁判日期】    990302
【裁判案由】    毒品危害防制條例
【裁判全文】
臺灣高等法院刑事判決              99年度上更(一)字第10號
上  訴  人
即  被  告  甲○○
選任辯護人  江松鶴律師
上列上訴人因違反毒品危害防制條例案件，不服臺灣桃園地方法
院95年度訴字第147號，中華民國95年12月18日第一審判決（起
訴案號：臺灣桃園地方法院檢察署94年度偵字第12905號），提
起上訴，經判決後，由最高法院發回更審，本院判決如下：
    主  文
原判決撤銷。
本件免訴。
    理  由
一、起訴意旨略以：被告甲○○明知（甲基）安非他命係毒品危
    害防制條例第2條第2項第2款規定之第二級毒品，依法不得
    製造、運輸、販賣，竟基於意圖販賣第二級毒品（甲基）安
    非他命之犯意，於94年7月11日晚上7時30分許，利用友人曹
    國貞（施用犯行經原審法院94年度毒聲字第1845號裁定觀察
    、勒戒確定，另經臺灣嘉義地方法院檢察署檢察官以95年度
    戒毒偵字第72號為不起訴處分確定，毒品經臺灣嘉義地方法
    院96年度聲字第29號裁定宣告沒收銷毀；轉讓未遂部分經原
    審以96年度審訴字第1180號判處「有期徒刑肆月，減為有期
    徒刑貳月，如易科罰金，以銀元佰元即新臺幣玖佰元折算
    壹日。」確定）應賴淑貞邀約之機會，與曹國貞一同前往賴
    淑貞於桃園縣龍潭鄉○○路336巷181弄7號2樓之住處，並以
    每小包（甲基）安非他命1,000元之價格向賴淑貞兜售之，
    因賴淑貞已戒除毒癮，不願購買而遭到拒絕。嗣因賴淑貞為
    遭警管制採驗尿液之人，警於上揭時間前往賴淑貞上開住址
    ，因而在甲○○背包內扣得第二級毒品（甲基）安非他命9
    包(其中1包毛重0.426公克、餘8包毛重5公克)。
    因認被告甲○○涉犯毒品危害防制條例第4條第6項、第2項
    販賣第二級毒品未遂罪嫌。
二、查刑事訴訟法第156條第2項規定：被告之自白不得作為有罪
    判決之唯一證據，仍應調查其他必要之證據，以察其是否與
    事實相符。其立法意旨乃在防範被告自白之虛擬致與真實不
    符，故對自白在證據上之價值加以限制，明定須藉補強證據
    以擔保其真實性。又利用共同被告之共犯或非共同被告之共
    犯之自白或其他不利於己之陳述，為認定被告犯罪之證據，
    不特與利用被告自己之自白作為其犯罪之證明同有自白虛偽
    性之危險，亦不免有嫁禍於被告而為虛偽供述之危險，自亦
    不得以其自白或不利於己之陳述作為被告有罪判決之唯一證
    據，仍應調查其他補強證據，以察其是否與事實相符，並非
    絕對可由法院自由判斷該共犯之自白之證明力，況犯毒品危
    害防制條例第4條第1項至第3項、第5條第1項至第3項、第6
    條第1項至第3項、第7條第1項至第3項、第8條第1項至第3項
    、第10條或第11條第1、2項之罪，供出毒品來源，因而破獲
    者，得減輕其刑，同條例第17條定有明文，則施用毒品之人
    ，如供出毒品來源因而破獲，既得藉以邀求寬典減輕其刑，
    為擔保其所為不利於對向共犯之陳述之真實性，尤應有足以
    令人確信其陳述為真實之補強證據，始得據為不利被告之認
    定（最高法院91年度台上字第6085號判決參照）。
三、起訴意旨認被告甲○○涉有毒品危害防制條例第4條第6項、
    第2項販賣第二級毒品未遂罪嫌，無非係以：證人曹國貞於
    內勤檢察官訊問時具結之證述「被告由證人曹國貞引介，向
    賴淑貞兜售甲基安非他命之事實」，證人賴淑貞警詢之供述
    ：「被告以每小包甲基安非他命新台幣1,000元之價格向其
    兜售而遭拒絕之事實」，被告甲○○身上查獲之毒品係甲基
    安非他命之事實等，為其論據。
四、訊據上訴人即被告甲○○固坦承持有扣案之第2級毒品甲基
    甲基安非他命之事實，惟堅決否認有販賣甲基安非他命予賴
    淑貞之犯行，並辯稱：當天曹國貞邀我去賴淑貞處，是曹、
    賴二人邀約我上樓，是第1次看到賴女，本想共同施用海洛
    因毒品，還沒有跟賴淑貞講話警察就來了，扣案之甲基安非
    他命我根本沒有販賣意圖，是我自己要施用的，沒有要賣甲
    基安非他命給賴淑貞，是警察叫賴淑貞咬我販賣，查獲當天
    我要求警察對賴淑貞他們也要驗尿，他們就咬我販賣等語。
五、經查：
（一）被告於警詢時及偵查中坦承於94年7月11日上午10時許，
      與曹國貞共同集資8,000元（甲○○分擔5千元、曹國貞分
      擔3千元），在桃園縣八德市陸光四村附近籃球場，向真
      實姓名不詳，綽號「小Ｋ」之成年男子，購入甲基安非他
      命12包後，至八德市○○街60巷9號5樓曹國貞住處施用，
      ，由甲○○持有8小包（中有1包比較大包，所以分裝成2
      包）、曹國貞持有5小包（第12905號偵查卷第14-15頁）
      。核與證人曹國貞於警詢時及偵查中就此部分之供述相符
      （第12905號偵查卷第36-37頁、第59頁、第61頁）。被告
      為警查獲時所扣得之8小包白色或無色結晶性粉末，經行
      政院衛生署管制藥品管理局檢驗結果，8包含塑膠袋實秤
      毛重4.97公克，檢出甲基安非他命(Meth amphetamine)成
      分，有該局94年11月16日管檢字第094001 0964號檢驗成
      績書附卷可稽（第12905號偵查卷第103頁）。因此被告持
      有甲基安非他命為不爭之事實，至於被告是否有販賣之意
      圖及行為，乃本案必需探究之癥結所在。
（二）本案之所以查獲，據證人張晃耀結於原審證稱：94年7月1
      1日晚上是我與陳清勝2人去賴淑貞家，因為賴淑貞在6月
      間被查到施用毒品，我拿抽血單請其檢驗梅毒及愛滋病，
      因為當初案子是我接的，依照衛生局所發函文，也由我辦
      理。當天我與證人陳清勝是著制服開巡邏車巡邏，順便去
      送抽血單，是賴淑貞的母親說在2樓，我們就直接上2樓，
      看到被告、曹國貞及賴淑貞房間內講話，發現被告想藏起
      地上的一個霹靂包，因沒人承認屬誰的，我懷疑而直接撿
      起來打開發現毒品，接著要其等出示證件及搜身，因而查
      獲等語。另與證人陳清勝之證言相符（見原審卷第137頁9
      5年10月23日審判筆錄），此為查獲之經過。惟證人張晃
      耀又證稱：因為甲○○一直要求我要偵訊曹太太、賴淑貞
      ，曹國貞很不高興，所以咬出甲○○事實上去賴家賣毒品
      。我本來是要辦他們持有而已，因為曹國貞、賴淑貞都指
      證被告販賣，所以以販賣罪偵辦等語（見原審卷第141頁
      審判筆錄）。是足認曹國貞、賴淑貞於指證被告前，因為
      被告要求警員一同偵辦曹國貞之配偶及賴淑貞，因而發生
      爭執及不悅，是證人曹國貞、賴淑貞所為不利被告之證言
      及指控之動機及真實性，令人啟疑。
（三）原審依據證人曹國貞、賴淑貞之證詞而認定被告有罪，並
      變更檢察官起訴法條，認被告所為係違反毒品危害防制條
      例第5條第2項之意圖販賣而持有第2級毒品罪。
（四）本院查：
    被告與曹國貞集資購入甲基安非他命後，先在曹國貞住處
      施用，待曹國貞接獲賴淑貞詢問有無安非他命之來電，相
      約攜安非他命前往賴淑貞住處共同施用，曹國貞並邀被告
      一同前往，2人遂先在曹國貞住處將安非他命分裝妥當，
      再各自攜帶由甲○○持有8小包、曹國貞持有5小包，前往
      賴淑貞住處。
    證人曹國貞於警詢時陳稱：賴淑貞是我女兒之乾媽，打電
      話給我表示想看我女兒，而被告是在販賣毒品，他（指被
      告，下同）聽見我要去賴淑貞家，便要我帶他去，看看有
      無生意可做等語（見偵查卷第36至37頁）；似指曹國貞係
      受邀帶女兒前往賴淑貞家，而被告知悉後，主動要求隨同
      前往，試探有無販賣毒品之機會。證人曹國貞在檢察官訊
      問時則證稱：被告問我有沒有辦法幫他介紹，我知道賴淑
      貞有施用毒品，所以帶被告到賴淑貞家，上去沒多久，警
      察就來了，被告還來不及跟賴淑貞買賣毒品等語（見偵查
      卷第62頁）；似係指曹國貞應被告要求介紹買主，才帶被
      告前往賴淑貞家，被告未及與賴淑貞談及販賣毒品之事即
      被查獲。證人曹國貞而於第一審另證稱：是賴淑貞打電話
      問我有無毒品，她想吸食，我說有，要賴淑貞在電話中不
      要講太多，先掛電話，我與被告即將毒品分好，各自帶在
      身上，由賴淑貞之男友帶路，一起去賴淑貞家，被告知道
      賴淑貞打電話問我要毒品，他有聽到我跟賴淑貞說剛買了
      毒品回來，而到賴淑貞家，被告先在車上睡覺，後來我與
      賴淑貞把他叫上來，一起吸食等語（見第一審卷第126、1
      27、166頁）；似又指係賴淑貞來電表示想施用毒品，問
      曹國貞有無毒品，曹國貞才與被告一同前往賴淑貞家，且
      被告原本留在車上，嗣應曹國貞與賴淑貞之邀才進入賴淑
      貞家。證人曹國貞於原審審判結證時，推翻其警詢及偵查
      之指訴，而證稱：被告真的沒有說要賣安非他命給賴淑貞
      ，是賴淑貞要我這樣講的，我承認在警詢中指證被告販賣
      ，但那些是假話等語（見原審95年10月23日審判筆錄）。
      綜上，曹國貞對於彼與被告前往賴淑貞家之動機，前後所
      述不一；曹國貞供述之真實性如何，已不無可疑。矧依曹
      國貞於第一審之證詞，被告似無販賣毒品予賴淑貞之意。
    另證人賴淑貞於警詢及賴淑貞案件中，固均指證被告有向
      彼兜售毒品之事。但賴淑貞於本院前審則證稱：曹國貞的
      女兒，是我乾女兒，很久沒有見面，希望帶來看一下（見
      本院上訴審卷第95頁正面）。是賴淑貞當天打電話給曹國
      貞說希望看乾女兒，電話中並未提到毒品事，曹國貞抵達
      彼家後說有一個朋友，彼才去帶被告上樓至彼家，是曹國
      貞說我身上有毒品，問彼要不要用毒品，彼回稱彼已很久
      未施用，又彼不認識上訴人，不可能向被告買毒品等語（
      見本院上訴審卷第95頁正反面）。
    本案在賴淑貞住處查獲時，被告甲○○持有甲基安非他命
      8小包、同案被告曹國貞則持有5小包。曹國貞的女兒，是
      賴淑貞乾女兒，可見賴淑貞與曹國貞相當熟識，依證人曹
      國貞、賴淑貞之證詞，被告與賴淑貞於本案發生前確實不
      認識。曹國貞接到賴淑貞電話後，才與被告一同前往賴淑
      貞家，且被告原本留在車上，嗣應曹國貞與賴淑貞之邀才
      進入賴淑貞家。若賴淑貞需要施用毒品，自可向相識之曹
      國貞免費索取，較合乎常理。
    同案被告曹國貞於94年7月11日，與甲○○向綽號「小Ｋ
      」之成年男子，購入第二級毒品甲基安非他命後，先至曹
      國貞家中施用，再將上開毒品分裝，由甲○○持有8小包
      、曹國貞持有5小包（含袋重2.5公克）。嗣曹國貞之友人
      即列管毒品人口賴淑貞來電，向曹國貞索取甲基安非他命
      毒品施用，曹國貞遂基於轉讓第二級毒品甲基安他命之犯
      意，邀約甲○○一同前往賴淑貞位於桃園縣龍潭鄉○○路
      336巷181弄7號2樓之住處，由曹國貞先攜妻兒上樓，甲○
      ○在樓下等候，賴淑貞尚未受讓曹國貞之甲基安非他命，
      適桃園縣警察局平鎮分局三和派出所員警持驗尿通知單至
      上址，發現曹國貞持有甲基安非他命毒品，進而查悉其涉
      嫌轉讓第二級毒品未遂。此經臺灣嘉義地方法院檢察署檢
      察官以96年度偵字第6794號聲請簡易判決處刑，臺灣嘉義
      地方法院乃以96年度訴字第839號判決以管轄錯誤，移送
      於臺灣桃園地方法院。臺灣桃園地方法院根據認罪協商於
      96年12月28日以96年度審訴字第1180號判決「曹國貞轉讓
      第二級毒品未遂，處有期徒刑4月，減為有期徒刑2月，如
      易科罰金，以銀元3佰元即新臺幣9佰元折算壹日。」，並
      已經確定。足見係曹國貞擬轉讓甲基安他命於賴淑貞。
（五）販賣毒品罪，並不以販入之後復行賣出為構成要件，只須
      以營利為目的將毒品購入或將之賣出，有一於此，其犯罪
      即已完成。至意圖販賣而持有毒品罪，則係行為人原無販
      賣營利之意圖，於購入或因其他原因取得毒品後，始另行
      起意販賣營利者而言。被告本身是毒品之施用者，被告辯
      稱查獲之毒品是供自己施用，應屬可信；本院查無被告係
      以營利為目的將毒品購入之事證。亦查無被告購入取得毒
      品後，始另行起意販賣營利而向賴淑貞要約販賣之證據。
（六）被告甲○○因涉嫌於94年7月11日上午10時許，在桃園縣
      八德市○○街60巷9號5樓處之施用第二級毒品犯行，經檢
      察官以94年度毒偵字第4021號移送臺灣桃園地方法院併辦
      ，該院審理結果，於94年10月31日以94年度桃簡字第2297
      號判決「甲○○連續施用第二級毒品，累犯，處有期徒刑
      伍月，如易科罰金，以佰元折算壹日。扣案第二級毒品
      甲基安非他命玖包（其中一包驗餘含袋毛重0點426公克，
      其中8包含袋毛重5公克）沒收銷燬之。」，並已經確定。
（七）按毒品危害防制條例第5條第2項之意圖販賣而持有第二級
      毒品罪，係指以非營利之目的而販入或因其他原因而持有
      毒品，其後始起意出售所持有之毒品以營利，且迄未著手
      賣出者而言。所謂意圖，乃犯罪構成之主觀違法要素，亦
      屬犯罪之成立要件；行為人是否具有販賣之意圖而持有毒
      品，須以嚴格之證據證明之，亦即必須有相當之客觀事實
      ，足以表徵其主觀意念之遂行性及確實性，始足當之。此
      之意圖販賣而持有第二級毒品罪，與同條例第11條第2項
      之持有第二級毒品罪，皆屬初始非以營利為目的而持有第
      二級毒品，為其基本犯罪事實；前者之罪乃後罪之特別規
      定，係以有販賣之意圖而持有為其加重處罰之條件，均為
      法律規定應予評價處罰者，即令法律上之規範評價輕重容
      有不同，於訴訟法上仍不失為同一性之犯罪事實，故起訴
      之基本事實如為持有第二級毒品之犯行，法院認定之事實
      又未軼出上開範圍，自應就其持有第二級毒品之犯行予以
      審理，併有同一行為禁止為重覆刑罰評價之適用（最高法
      院96年度台上字第1772號判決參照）。
（八）本案查無被告違反毒品危害防制條例第4條第6項、第2項
      販賣第二級毒品未遂罪犯行，亦查無被告違反毒品危害防
      制條例第五條第二項之意圖販賣而持有第二級毒品罪犯行
      。而被告因本案被查獲時，持有第二級毒品甲基安非他命
      玖包（其中1包驗餘含袋毛重0點426公克，其中8包含袋毛
      重5公克）部分，業經臺灣桃園地方法院以94年度桃簡字
      第2297號判決甲○○連續施用第二級毒品時，處以罪刑並
      就上開毒品宣告沒收確定。
六、按案件曾經判決確定者，應諭知免訴之判決，刑事訴訟法第
    302條第1款定有明文，此為訴訟法上之一事不再理原則，同
    一事實已經判決確定者，就確定判決所認定事實之全部，均
    應為判決確定效力所及，如再行起訴，即應諭知免訴判決，
    以免違反一事不再理原則。被告前因施用第二級毒品罪，業
    經臺灣桃園地方法院以94年度桃簡字第2297號判決確定，本
    案查獲被告所持有之毒品，與該確定判決內之行為時間、毒
    品數量相同，應屬同一案件無訛。同一事實既經判決確定，
    揆之上開說明，自應諭知免訴之判決。
七、原審不察，遽為被告有罪之判決，即有違誤。被告上訴意旨
    執以指摘原判決不當，為有理由，爰撤銷原判決，另為免訴
    判決之諭知。
據上論結應依刑事訴訟法第369條第1項前段、第364條、第302條
第1款，判決如主文。
本案經檢察官曾忠己到庭執行職務。
中    華    民    國    99    年    3     月    2     日
                  刑事第一庭審判長法  官  葉騰瑞
                                  法  官  莊明彰
                                  法  官  王炳梁
以上正本證明與原本無異。
檢察官如不服本判決，應於收受送達後10日內向本院提出上訴書
狀，其未敘述上訴之理由者並得於提起上訴後10日內向本院補提
理由書（均須按他造當事人之人數附繕本）「切勿逕送上級法院
」。
                                  書記官  陳佳伶
中    華    民    國    99    年    3     月    3     日

司法院資訊處製作；財團法人民間司法改革基金會備份。
